【裁判字號】    91,上更(一),216
【裁判日期】    920114
【裁判案由】    毒品危害防制條例等
【裁判全文】
臺灣高等法院臺中分院刑事判決          民國九十一年度上更(一)字第二一六號
    上  訴  人
    即  被  告  戊○○  男二十.
    指定辯護人  本院公設辯護人  甲○○
右上訴人因違反毒品危害防制條例案件，不服臺灣臺中地方法院中華民國九十一年一
月十五日第一審判決（民國九十年度訴字第二四三八號，起訴案號：臺灣臺中地方法
院檢察署民國九十年度偵字第四一八六、六一四二、一０一０二號），提起上訴，判
決後經最高法院發回更審，本院判決如左：
    主    文
原判決關於販賣第一級毒品暨定應執行刑部分撤銷。
戊○○販賣第一級毒品，累犯，處無期徒刑，褫奪公權終身。扣案之海洛因八包（合
計淨重二百九十四點八七公克、包裝重十五點一公克、純度百分之七十一點五八、純
質淨重二百十一點０七公克）沒收銷燬之。
    事    實
戊○○素行不佳，曾有多次前科，其中於八十六年間因違反麻醉藥品管理條例案件，
被判處有期徒刑六月，於八十七年七月四日執行完畢，仍不知悔改，為維持其大量吸
毒之開銷，時有行竊並變賣竊得物品以供花用，經濟甚為拮据。緣於八十九年十月間
因向自稱「林昇志」者購買安非他命供已施用（已另案審理），該自稱「林昇志」者
告以可低價出售第一級毒品海洛因時，戊○○即起意販售毒品海洛因以營利，遂先於
八十九年十月十八日左右，在台中市○村路○○○○路附近，向自稱「林昇志」者購
買第二級毒品安非他命一包，供已施用，並約定再以電話聯繫購買海洛因之時間及地
點。戊○○於八十九年十月二十一日即偕同女兒丙○○前往台中市○區○○○路八一
五號愛麗都汽車旅館住宿，並連絡自稱「林昇志」者，告知其住宿之地點，到翌（二
十二）日二十三時許，戊○○與自稱「林昇志」者聯繫後，自稱「林昇志」者即於當
晚即二十三日凌晨零時三十分左右，將以牛皮紙袋包裝之海洛因磚二塊及散裝之海洛
因四包攜至該旅館五０三室交與戊○○，同時向戊○○收取價款新台幣（下同）二十
五萬元，戊○○因而販入第一級毒品海洛因。嗣於八十九年十月二十三日凌晨五時十
分許，遇有警員臨檢，戊○○為免警員查悉房間內有毒品，堅拒開門，經警破門而入
，遂在床上起獲海洛因磚二塊及散裝海洛因四包（含經取樣鑑驗共計八包，合計淨重
二九四點八七公克）。案經台中市警察局第三分局報由臺灣臺中地方法院檢察署檢察
官偵查起訴。
    理    由
一、訊據上訴人即被告戊○○，對於查獲當時持有海洛因磚二塊及散裝海洛因四包，
    經取樣鑑驗共八包合計淨重二九四點八七公克、包裝重一五點一公克、純度百分
    之七十一點五八、純質淨重二一一點０七公克之事實，坦承不諱。唯矢口否認有
    意圖營利起意販賣海洛因而販入之情事，辯稱其係因大量施用海洛因，且自稱「
    林昇志」者稱其朋友因交保急需現金，願意將扣案之海洛因低價出售，其才向胞
    姐己○○借用二十五萬元來購買，以供自己施用，絕無販賣之意圖，亦無販賣之
    行為等語。
二、查被告於原審審理時雖自承從八十年間開始有吸毒習慣，一直到八十九年十月二
    十三日為警查獲時，均有吸用海洛因及安非他命、海洛因施用較多，安非他命施
    用較少，然與其在偵訊時供稱：「不一定，因大部分吸安非他命、海洛因較少吸
    ，並無每天吸，有時二、三天吸一次，最多一天吸三、四次，甚至一天並未吸食
    」（偵字第四一八六號卷第二十三頁）之情節不符，且被告於八十一年及八十六
    年間，分別因違反麻醉藥品管理條例案件，各被判處有期徒刑六月確定，於八十
 八年四月、五月及七月間，分別因施用第二級毒品安非他命，先後被裁定送觀察
    、勒戒及強制戒治，並被判處有期徒刑六月等情，有臺灣台中地方法院檢察署刑
    案資料查註紀錄表、台灣高等法院被告全國前案紀錄表、原審八十八年度聲字第
    二七八六號、三一五八號裁定書及八十九年度中簡字第八０九號判決書各一份附
    卷可稽，顯見被告係長期吸食第二級毒品安非他命，參以被告於八十九年十月二
    十三日為警查獲時採尿液送驗結果，僅有甲基安非他命之陽性反應，而嗎啡部分
    則呈陰性反應，有台中市衛生局煙毒檢驗成績書在卷足憑（毒偵字第六九一四號
    卷第二十二頁及六十二頁），被告雖供承於八十九年十月十九日、二十日、二十
    一日、二十三日均有施用海洛因及安非他命，以其施用日數如此接近，次數頻繁
    ，不可能尿液中未呈現嗎啡之陽性反應，則其在原審供述施用海洛因次數較多一
    節，顯與事實不符，是其辯解購買上述海洛因磚二塊及四包海洛因係為供己施用
    ，自不足採信。
三、被告於檢察官偵訊時供稱：之前任職酒店服務生，月薪六、七萬元，直到八十九
    年三、四月間才離職，只剩積蓄幾萬元，大部分薪水用來購買毒品，平常租房子
    住，月租六千元，女友丙○○生活費都是伊在支付（偵字第四一八六號卷第二十
    二、二十三頁），於原審審理時更證稱：伊自八十六年開始到八十九年三、四月
    為止，均在酒店上班，月薪六、七萬元都用來買毒品，也有偷電器用品去賣，用
    變賣所得購毒，直到八十七年開始毒癮較大，八十七年以前每月大約花一、二萬
    元購毒，之後則每月約六、七萬元購毒，可知被告幾乎將全部薪水用於購毒，而
    到八十九年三、四月間又無工作收入，為購毒及生活所需，則當自稱「林昇志」
    者願以低價出售較量頗多之第一級毒品海洛因時，被告迫於毒癮及金錢之誘因，
    則起意販賣海洛因圖利，自屬人之常情，也是吸毒者以毒養毒之常態，參以被告
    本身經濟拮据，向其胞姐己○○借款二十五萬元，已經被告供明在卷，又有己○○證述屬實，如被告沒有販毒營利之意圖，豈有借貸鉅款，一次大量購買毒品之
    理，是被告有販賣毒品而向自稱「林昇志」販入海洛因以牟利之意圖，堪以認定
    。雖被告之女友丙○○在警訊中供證：「因為陳員有販賣賺取盈利來維持本身吸
    食開銷兼購買毒品繼續販賣」，繼又供稱：「我沒親眼看過他秤重分裝，但我曾
    聽過他曾向一位友人借磅秤的事情」（偵字六九一四號卷第十七頁、十九頁），
    惟丙○○於原審審理時否認上情，然其也供稱當時未遭警刑求，警員林錫井也否
    認對洪女有何不法情事，則丙○○於警訊時為之供詞，應可作為被告購買毒品海
    洛因係欲販賣圖利之證據。至於丙○○之證詞似乎被告已有出售毒品賺取盈利，
    但綜觀全卷，並無任何積極證據足以證明被告確有出售之事實，自不能僅憑丙○○之此次供詞，即認被告已有出售海洛因之事實，故本院認為丙○○之上開供詞
    適足以作為被告此次大量購買毒品海洛因，係基於營利之意圖而販入。又扣案之
    海洛因經送法務部調查局鑑定結果，確含有第一級毒品海洛因成分，八包合計淨
    重二九四點八七公克、包裝重十五點一公克、純度百分之七十一點五八、純質淨
    重二一一點○七公克，有該局鑑定通知書附卷可稽，被告也坦承上開數量之海洛
    因價值在百萬元以上，則其以二十五萬元購買，出售所得利潤優厚，其有販售圖
    利之意圖，甚為明確，是被告之犯行堪以認定。
四、證人蕭怡翎在本院前審證述丙○○於警訊時曾遭員警作勢毆打，唯證人係被告之
    母，其證言難免有偏頗之虞，況丙○○在原審已供稱並未遭受刑求，且警員林錫
    井於原審也證述未予刑求，從而蕭怡翎之證言，即不能作為被告有利之認定。至
    被告聲請傳訊證人丙○○以證明其確有施用毒品之惡習及未曾有販賣毒品之行為
    與丙○○之警訊筆錄係在非自由意識下所作之供詞，唯丙○○經本院傳訊，始終
    拒不到庭作證，然依其在原審作證時供稱：「我知道毒品是被告自己買來吃的」
    、「他說向人一次購買較便宜，他買來要吸的，他吸很大」，經原審法官訊以：
    「妳在警訊中有說，知道被告販賣維生及向人借磅秤之事」時，答稱：「沒有，
    均非我本意，我沒有被刑求，但他們很兇」（原審卷第七十四頁、七十五頁），
    則證人到庭縱使作相同之供述，由於被告經濟狀況不佳，不可能一次大量購買海
    洛因留存供自己施用，而係有意圖營利才購買，且被告施用海洛因之量比施用安
    非他命為少，被查獲時所採尿液僅驗出甲基安非他命之陽性反應，並無嗎啡之陽
    性反應，已詳述如前，參以證人又係被告之女友，二人一起在汽車旅館內被查獲
    ，關係密切，縱使傳喚到庭作對被告有利之供詞，亦屬事後護之詞，另本院依
    職權傳訊證人丁○○未到庭，經調閱丁○○毒品危害防制條例案卷後，本院認二
    位證人已無再傳訊之必要，併予明。
五、按販賣毒品罪不以販入後復行賣出為構成要件，如係以營利為目的將毒品購入或
    將毒品賣出，有一於此，其犯罪即告完成，則被告意圖營利購入扣案之毒品海洛
    因，雖尚未賣出即被查獲，仍應論以販賣毒品罪，核被告所為，係違反毒品危害
    防制條例第四條第一項之販賣毒品罪，原審論罪科刑，雖無不合，唯被告係於八
    十九年十月二十三日凌晨零時三十分許，自稱「林昇志」者將海洛因磚二塊及散
    裝之海洛因四包，在愛麗都汽車旅館五○三室交付被告時，被告才支付價款二十
    五萬元，已經被告在偵查中及本院供明（毒偵字第六九一四號卷第六十五頁正反
    面，本院卷九十一年十二月十三日訊問筆錄），原判決認被告先於八十九年十月
    十八日、十九日在台中市○村路○○○○路附近交付二十五萬元，與事實不符，
    被告上訴意旨否認有營利之意圖而販入海洛因，雖無理由，原判決既有可議，仍
    應撤銷改判，被告曾於八十六年間因違反毒品危害防制條例案件被判處有期徒刑
    六月，於八十七年七月四日執行完畢，有被告全國前案紀錄表之記載足憑，五年
    內再犯本罪，係為累犯，由於被告所犯之罪法定最輕本刑為無期徒刑，依法不得
    加重，爰審酌被告素行不佳，有多次前科，且販入之海洛因數量甚多，賣出後危
    害國民健康與社會安定必大，犯罪後又不知悔改等一切情狀，而科處無期徒刑，
    並依法宣告褫奪公權終身。扣案之海洛因因合計八包、總淨重二九四點八七公克
    、包裝重十五點一公克、純度百分之七十一點五八、純質淨重二一一點○七公克
    ，係屬毒品，而包裝袋與毒品已無法完全分離，故一併諭知沒收銷燬之。
六、據上論斷，應依刑事訴訟法第三百六十九條第一項前段、第三百六十四條、第二
    百九十九條第一項前段，毒品危害防制條例第四條第一項、第十八條第一項前段
    ，刑法第十一條前段、第四十七條、第三十七條第一項，判決如主文。
本案經檢察官乙○○到庭執行職務。
中      華      民      國      九十二     年     一      月    十四    日
                                  臺灣高等法院臺中分院刑事第八庭
                                        審判長法  官  羅  得  村
                                              法  官  劉  榮  服
                                              法  官  陳  毓  秀
右正本證明與原本無異。
如不服本判決應於收受送達後十日內向本院提出上訴書狀，其未敘述上訴之理由者並
得於提起上訴後十日內向本院補提理由書（均須按他造當事人之人數附繕本）。
                                              書記官  林  水  濱
中      華      民      國      九十二     年     一      月    十四    日
附錄：
毒品危害防制條例第四條第一項：
製造、運輸、販賣第一級毒品者，處死刑或無期徒刑，處無期徒刑者，得併科新臺幣
一千萬元以下罰金。
                                                                        Ｉ


司法院資訊處製作；財團法人民間司法改革基金會備份。
